臺灣高雄地方法院民事判決　　　　　　　95年度保險字第64號
原　　　告　辛○○○
　　　　　　戊○○
　　　　　　甲○○○
　　　　　　庚○○
　　　　　　己○○
　　　　　　壬○○
　　　　　　　　　　　　樓
兼　共　同
訴訟代理人　丁○○
被　　　告　國華產物保險股份有限公司
清　理　人　財團法人保險事業發展中心
法定代理人　丙○○
訴訟代理人　乙○○
　　　　　　癸○○
上列當事人間給付保險金事件，本院於民國96年12月19日言詞辯
論終結，判決如下：
    主      文
被告應給付原告新台幣貳萬參仟伍佰肆拾元，及自民國九十五年
六月八日起至清償日止，按年息百分之五計算之利息。
原告其餘之訴駁回。
訴訟費用由被告負擔百分之一，餘由原告負擔。
本判決第一項得假執行。但被告如以新臺幣貳萬參仟伍佰肆拾元
為原告預供擔保後，得免為假執行。
    事實及理由
壹、程序部分
一、當事人喪失訴訟能力或法定代理人死亡或其代理權消滅者，
    訴訟程序在有法定代理人或取得訴訟能力之本人，承受其訴
    訟以前當然停止，民事訴訟法第170 條定有明文。查原告起
    訴後，財團法人保險事業發展中心（下稱保發中心）係經行
    政院金融監督管理委員會（下稱金管會）委託擔任被告國華
    產物保險股份有限公司之清理人，負責進行被告之清理業務
    ，並經保發中心聲明承受訴訟，有民事聲明承受訴訟狀及金
    管會公告在卷可查（本院卷二第20-22 頁），爰改列保發中
    心為被告之代表人，合先敘明。
二、按訴狀送達後，原告不得將原訴變更或追加他訴。但被告同
    意者，不在此限，而被告於訴之變更或追加無異議，而為本
    案之言詞辯論者，視為同意變更或追加，民事訴訟法第255
    條第1 項第1 款、第2 項定有明文。查本件原告原起訴請求
    新台幣（下同）200,000 元，嗣擴張聲明為1,600,000 元，
    被告無異議而為言詞辯論，揆諸前揭說明，自應准許。
貳、實體部分
一、原告主張：訴外人潘景清前於民國93年4 月7 日下午4 時45
    分許，駕駛殘障電動車沿高雄市鼓山區○○○路由南往北方
    向行駛，於行經該路段2 巷口往南約5.9 公尺時，因遭訴外
    人孫志偉駕駛車牌號碼GSK- 743號機車自後追撞而發生車禍
    （下稱本件車禍事故），潘景清因而受有腦震盪、顏面裂傷
    、右手肘擦傷、右足部潰傷等傷害。潘景清於本件車禍事故
    發生後，即陸續前往高雄醫學大學附設中和紀念醫院（下稱
    高醫中和醫院）、正大醫院、財團法人長庚紀念醫院（高雄
    ）分院（下稱長庚醫院）就診，並已支出醫藥費用達400,00
    0 元，且因需看護而由家屬在旁照料，惟潘景清仍因右足傷
    口併發蜂窩性組織炎而於同年8 月10日死亡。被告身為孫志
    偉所騎乘機車之強制汽車責任保險人，本應依約給付強制汽
    車責任保險金予潘景清之家屬即原告辛○○○、戊○○、甲
    ○○○、庚○○、己○○、壬○○、丁○○等人，詎被告卻
    以潘景清之死亡與本件車禍事故無關為由，拒絕給付強制汽
    車責任保險金，爰本於強制汽車責任保險之法律關係，請求
    被告應給付1,600,000 元，及自起訴狀繕本送達之翌日起至
    清償日止，按年息5%計算之利息。
二、被告則以：伊固為孫志偉所駕駛車輛之強制汽車責任保險人
    ，且不否認潘景清有於上開時、地發生本件車禍事故，惟依
    潘景清之急診記錄及本院94年度交簡字第1701號刑事簡易判
    決，均僅認潘景清受有頭部傷害併頭皮裂傷及左膝擦傷，右
    足部並未受傷。復依高醫中和醫院之函文，亦表示潘景清於
    本件車禍事故發生前即有糖尿病足，且本件車禍事故並不足
    以造成潘景清死亡，是潘景清自非因本件車禍事故而死亡，
    原告請求伊應給付強制汽車責任保險之死亡保險金，應無所
    據。又原告請求潘景清因本件車禍事故而自費支出之醫療費
    用部分，凡在高醫中和醫院及正大醫院之單據範圍內且與本
    件車禍事故有關者，伊均願意給付。有關原告請求潘景清因
    本件車禍事故而支出之看護部分，凡經高醫中和醫院及正大
    醫院認為有需人看護之必要且與本件車禍事故有關者，以每
    日1,000 元計算，在不超過30日之限度內，伊均願意給付。
    惟上開醫療費用及看護費用之給付不得超過200,000 元。至
    於原告請求長庚醫院部分之醫療費用及看護費用，則因該等
    治療均係針對潘景清固有疾病所為，與本件車禍事故無關，
    原告請求伊應給付強制汽車責任保險金，應無理由。並聲明
    ：（一）原告之訴駁回。（二）若受不利益判決，願供擔保
    請求宣告免為假執行。
三、兩造不爭執事項：原告之被繼承人潘景清，於93年4 月7 日
    駕駛殘障電動車行經高雄市鼓山區○○○路2 巷口往南約5.
    9 公尺處，與孫志偉發生車禍，而孫志偉所騎之GSK-743 號
    機車係向被告投保強制汽車責任保險。
四、兩造爭執事項：
（一）爭點一：潘景清於93年8 月10日之死亡，與其在93年4 月
      7 日之本件車禍事故，有無因果關係？
（二）爭點二：原告依繼承及強制汽車責任保險法規，請求被告
      給付保險金1,600,000 元有無理由？
五、本院對於爭點一之判斷：
（一）按當事人主張有利於己之事實者，就其事實有舉證之責任
      。但法律別有規定，或依其情形顯失公平者，不在此限，
      民事訴訟法第277 條定有明文。
（二）查原告固以正大醫院95年3 月1 日所出具之診斷證明書及
      95年12月18日（95）正字第026 號函為證（本院卷二第38
      頁），主張潘景清係因93年4 月7 日之車禍事件導致右足
      受傷，因而併發蜂窩性組織炎，始造成其於同年8 月10日
      死亡，惟查：
  １. 雖正大醫院認為：潘景清雖有多種疾病，但均控制得宜而
      經常步行前往門診，係於93年4 月7 日發生車禍後，始引
      發右足外傷及蜂窩性組織炎，進而造成右足感染惡化導致
      死亡，因而認潘景清之死亡與93年4 月7 日之車禍不可謂
      無關聯，有正大醫院95年12月18日（95）正字第026 號函
      及95年3 月1 日診斷證明書在卷可稽（本院卷一第15頁、
      本院卷二第38頁）。然經本院依職權調取潘景清歷來留存
      於正大醫院之病歷，可知潘景清自本件車禍事故發生前之
      93 年3月17日起，即有右趾部開放性傷口，且伴有併發症
      ，有正大醫院病歷紙在卷可查。另潘景清亦曾於93年4 月
      20 日 前往高醫中和醫院整型外科就診而住院治療，診斷
      其有糖尿病足，有高醫中和醫院96年6 月26日高醫附行字
      第0960001839號函在卷可佐（本院卷二第55頁），是正大
      醫院所述潘景清於本件車禍事故發生前並無右足部外傷，
      且病情控制得宜一事，自非事實。況正大醫院於95年3 月
      1 日出具之診斷證明書，其上亦記載潘景清係因突發性呼
      吸困難而死亡，並未說明該突發性呼吸困難與右足傷口有
      何關連性，亦有95年3 月1 日診斷證明書在卷可稽（本院
      卷一第15頁），是正大醫院其後函覆本院詢問時，卻忽認
      潘景清之死亡與本件車禍事故有所關連，復未詳細說明源
      由，自難遽信為真。而經本院依職權函查高醫中和醫院，
      其亦認為潘景清應於車禍前即有糖尿病足，有高醫中和醫
      院96年6 月26日高醫附行字第0960001839號函在卷可佐（
      本院卷二第55頁），益徵潘景清於本件車禍事故前即有糖
      尿病足之存在，並非因本件車禍事故而導致右足部外傷。
  ２. 另潘景清於本件車禍事故發生時，係由他人將之送往高醫
      中和醫院急診，當時診斷其僅有頭部傷害併頭皮裂傷2 公
      分及左膝擦傷，並無任何右足部受傷之情形，有高醫中和
      醫院96年6 月26日高醫附行字第0960001839號函及96年8
      月2 日高醫附行字第0960002330號函暨內附急診病歷在卷
      可佐（本院卷二第55頁、第74-81 頁），是本件車禍事故
      是否確有造成潘景清右足部受傷之事實，亦有所疑。且經
      本院依職權函查高醫中和醫院，其亦認為潘景清應於車禍
      前即有糖尿病足，於93年4 月7 日發生之本件車禍事故應
      不至造成潘景清死亡，有高醫中和醫院96年6 月26日高醫
      附行字第0960001839號函在卷可佐（本院卷二第55頁）。
      再者，本件車禍事故之肇事人孫志偉，亦因本件車禍事故
      而經本院刑事庭以94年度交簡上字第234 號認定其因過失
      傷害造成潘景清受有腦震盪、顏面裂傷、右手肘擦傷等傷
      害，並未認定潘景清有因本件車禍事故而受到右足部外傷
      之事實，業經本院調閱上開卷宗核閱無訛，益徵潘景清並
      未因本件車禍事故而造成右足部外傷。
  ３. 綜上，原告所舉證據尚不足以證明潘景清係因本件車禍事
      故而受有右足部外傷，而潘景清於本件車禍發生前，即有
      高血壓、糖尿病、陳舊性腦中風及右足部糖尿病開放性傷
      口存在，其後又係因突發性呼吸困難而死亡，自難認本件
      車禍事故確有造成潘景清死亡之事實。
六、本院對於爭點二之判斷：
（一）按保險人於被保險汽車發生汽車交通事故時，依本法規定
      對請求權人負保險給付之責，強制汽車責任保險法第25條
      第1 項定有明文。查本件被告確為孫志偉所騎乘機車之強
      制汽車責任保險人，而原告則為強制汽車責任保險之請求
      權人，為兩造所不爭執，故本件原告自得依前揭規定向被
      告請求保險給付，至原告所得請求之給付金額，本院分別
      審酌如下。
（二）醫療費用部分：
  １. 正大醫院部分：原告主張潘景清因本件車禍事故前往正大
      醫院就診而自費支出醫療費用共計12,020元之事實，有正
      大醫院門診費用明細表在卷可查（本院卷二第69頁），且
      為被告所不爭執（本院卷二第87頁），是原告此部分之請
      求，在12,020元之範圍內，即有理由。另原告並未能提出
      其他事證證明尚有因本件車禍事故而支付正大醫院何種醫
      療費用，則原告請求逾上開12,020元之部分，即無理由。
  ２. 高醫中和醫院部分：原告主張潘景清因本件車禍前往高醫
      中和醫院而自費支出醫療費用共計520 元之事實，有高雄
      中和醫院96年8 月2 日高醫附行字第0960002330號函暨內
      附費用明細表在卷可查（本院卷二第74-81 頁），且為被
      告所不爭執（本院卷二第87頁），是原告此部分之請求，
      在520 元之範圍內，即有理由。另原告並未能提出其他事
      證證明尚有因本件車禍事故而支付高醫中和醫院何種醫療
      費用，則原告請求逾上開520 元之部分，即無理由。
  ３. 長庚醫院部分：原告雖主張該等醫療費用與本件車禍有關
      ，惟依長庚醫院回函所載，潘景清於93年4 月29日住院治
      療至同年6 月11日，係主述雙腳紅腫，因罹患糖尿病、肝
      硬化、腎功能不全，以致傷口癒合不良，曾照會血管外科
      對右側下肢血管進行重建手術，但效果不佳，其後又因胃
      出血、肚子腹水堆積等病症而照會相關科別等事實，並未
      提及該等收據與本件車禍有所關連，有長庚醫院96年9 月
      10日（96）長庚院高字第682039號函在卷可查（本院卷二
      第145 頁）。另參諸潘景清於上開住院期間之病歷資料，
      亦非針對潘景清頭部傷害及左膝擦傷部分加以治療，有長
      庚醫院病歷1 份在卷可佐，自難認潘景清於長庚醫院之上
      開治療係與本件車禍事故有關，是原告此部分之請求，即
      無理由。
（三）看護費用部分：
  １. 正大醫院部分：原告主張潘景清因本件車禍事故前往正大
      醫院就診而有需僱用看護共計10日之事實，有正大醫院96
      年8 月27日（96）正字第020 號函在卷可查（本院卷二第
      139 頁），且為被告所不爭執（本院卷二第87頁）。而依
      強制汽車責任保險給付標準第2 條第4 項之規定，看護費
      用每日以1,000 為限，有強制汽車責任保險給付標準在卷
      可查（本院卷二第117 頁），是原告此部分之請求，在10
      ,000 元 （1000*10 ＝10000） 之範圍內，即有理由。逾
      此部分，原告並未能提出相關事證證明潘景清確有因本件
      車禍而需他人看護照料，則原告請求逾上開10,000元之部
      分，即無理由。
  ２. 高醫中和醫院部分：原告主張潘景清因本件車禍事故發生
      當日前往高醫中和醫院就診而有需看護1 日之事實，有高
      醫中和醫院96年8 月28日高醫附行字第0960002649號函（
      本院卷二第136 頁），且為被告所不爭執（本院卷二第87
      頁）。而依強制汽車責任保險給付標準第2 條第4 項之規
      定，看護費用每日以1,000 為限，亦如上述，是原告此部
      分之請求，在1,000 元（1000*1＝1000）之範圍內，即有
      理由。逾此部分，原告並未能提出相關事證證明潘景清確
      有因本件車禍而需他人看護照料，則原告請求逾上開1,00
      0 元之部分，即無理由。
  ３. 長庚醫院部分：原告雖主張潘景清因本件車禍事故前往長
      庚醫院就診而有需人看護之必要。惟潘景清於長庚醫院所
      為之診療，與本件車禍事故並無關係，業如上述，是縱令
      潘景清於長庚醫院就診期間確有需人看護之必要，亦與本
      件車禍事件無相當因果關係，則原告請求被告應給付該部
      分之看護費用保險金，自無理由。
（四）死亡給付部分：原告並未能證明潘景清係因本件車禍事故
      而造成死亡，業如上述，是本件原告請求被告給付強制汽
      車責任保險之死亡給付，即無理由。
七、綜上所述，原告因本件車禍事故支出醫療費12,540元（1202
    0+520 ＝12540） 、看護費11,000元（10000+1000＝11000
    ），則原告依強制汽車責任保險之法律關係，請求被告給付
    保險金共計23,540元（12540+11000 ＝23540） ，及自起訴
    狀繕本送達之翌日起即95年6 月8 日起至清償日止，按年息
    5%計算之利息，為有理由，應予准許，逾此部分，即無理由
    ，應予駁回。又原告雖未聲請宣告假執行，惟就原告勝訴部
    分，本院所命給付金額未逾500,000 元，應依民事訴訟法第
    389 條第1 項第5 款之規定依職權宣告假執行，並酌定相當
    擔保金額准許被告所為免為假執行之聲請。
八、本件事證已臻明確，兩造其餘證據及攻擊、防禦方法，核與
    判決結果不生影響，爰不予一一論述，併此敘明。
九、據上論結，本件原告之訴為一部有理由，一部無理由，依民
    事訴訟法第79條、第389 條第1 項第5 款、第392 條第2 項
    ，判決如主文。
中　　華　　民　　國　　96　　年　　12　　月　　31　　日
                民事第五庭  審判長法  官　林玉心
                                  法  官  葉啟洲
                                  法  官  林勇如
正本係照原本作成。
如不服本判決，應於送達後廿日內，向本院提出上訴狀並表明上
訴理由，如於本判決宣示後送達前提起上訴者，應於判決送達後
十日內補提上訴理由書（須附繕本）。
中　　華　　民　　國　　96　　年　　12　　月　　31　　日
                                  書記官　吳韻芳
